【裁判字號】    92,訴,422
【裁判日期】    920905
【裁判案由】    妨害自由
【裁判全文】
臺灣高雄地方法院刑事判決                          九十二年度訴字第四二二號
    公  訴  人  臺灣高雄地方法院檢察署檢察官
    被      告  乙○○
    被      告  丙○○
右列被告因妨害自由案件，經檢察官提起公訴（九十一年度偵字第六一二一、九四七
二號），本院判決如左：
    主  文
乙○○共同以強暴、脅迫之方法，剝奪人之行動自由，累犯，處有期徒刑拾月。
丙○○共同以強暴、脅迫之方法，剝奪人之行動自由，處有期徒刑伍月，如易科罰金
，以佰元折算壹日。
扣案球棒壹支沒收。
    事  實
一、乙○○前於民國八十五年間因肅清煙毒條例案件，經本院判處有期徒刑三年三月
    確定，並與其前經撤銷假釋之殘刑八月十八日接續執行，於八十九年六月九日假
    釋縮刑期滿而執行完畢。緣乙○○、丙○○與案外人林明宏間互有債務糾紛，丙○○為解決彼此間之債務，先打電話邀約林明宏至高雄市○○區○○路之「鑫龍
    門釣蝦場」（起訴書誤載為鼎鍾路）見面，並告知乙○○已約好林明宏三人會面
    ，乙○○即表示願共同前往。乙○○、丙○○於九十一年三月十七日晚間十時許
    ，至高雄市三民區鼎中里活動廣場會同後，相偕至上址釣蝦場赴約，惟林明宏在
    該釣蝦場等候之際，見乙○○、丙○○二人聯袂同來，因慮及尚積欠乙○○四千
    元未返還，不敢出面，遂將其所有ＡＣＥＲ廠牌之行動電話一支及車牌號碼ＸＰ
    Ｃ─八一０號機車一輛交予同行友人甲○○，委託甲○○代其出面與乙○○、丙○○商談。詎乙○○與丙○○到場後，因未見林明宏，心生不滿，竟共同基於妨
    害自由之犯意，推由乙○○下手拔下甲○○所騎上開林明宏所有機車之鑰匙，向
    甲○○質問林明宏之所在，惟因甲○○告以：「宏仔」（即林明宏）在鼎金派出
    所等語，乙○○不信，認甲○○有意欺騙，竟持預備之木棍一支，揮打甲○○之
    雙腳，以此強暴方式，致甲○○當場不支倒地，繼之為找尋林明宏出面解決債務
    ，復由乙○○將甲○○強行拖至其所有自用小客車內，丙○○則在旁協助拖行，
    乙○○再下手強取甲○○所持林明宏所有交付之上開行動電話一支，並由乙○○
    駕車，丙○○在後把守，驅車前往鼎金派出所查證，期間於乙○○下車探詢時，
    丙○○為免甲○○逃離，承前妨害自由之犯意聯絡，以手自後環抱，強勒甲○○
    頸部之強暴方式，藉此剝奪甲○○之行動自由，嗣乙○○查詢後，確知係甲○○
    說謊使騙，更為氣憤，即將車開至高雄市○○○路「私立文藻外語學院」附近之
    公園內，再持木質球棒揮打甲○○雙手、雙腳，致甲○○受有兩側尺骨鷹嘴部骨
    折、右大腿及小腿挫傷等傷害（傷害部分業據撤回告訴，由檢察官為不起訴處分
    確定）後，乙○○、丙○○方將甲○○載回前開釣蝦場，始讓甲○○離去，共計
    剝奪甲○○之行動自由近二小時之久。事後為逼使林明宏出面解決債務，乙○○
    再交代丙○○將上開林明宏所有機車騎至鼎中里活動廣場前停放，並聯絡林明宏
    出面處理。嗣於同年三月十八日晚間九時二十分許，甲○○報警並提出告訴，翌
    日（三月十九日）經警於乙○○住處搜索，當場扣得上開林明宏所有行動電話（
    已發還林明宏）及乙○○所有供本件犯罪用之木質球棒一支，再循線查獲丙○○
及上開林明宏所有之機車（已發還林明宏）。
二、案經高雄市警察局楠梓分局移送臺灣高雄地方法院檢察署檢察官偵查起訴。
    理  由
一、訊據被告乙○○、丙○○固均坦承有於右揭時、地，因與案外人林明宏商談債務
    約定會面，嗣林明宏未出面，遂將代替林明宏出面之甲○○載上車，並取走林明
    宏之行動電話及機車等情不諱，惟矢口否認有何上開犯行，被告乙○○辯稱：我
    將行動電話及機車扣下，目的是要林明宏出面解決，我叫甲○○一起上車也是要
    去找林明宏，是甲○○自願跟我們去的，我均是針對林明宏云云，被告丙○○辯
    稱：當天是要去解決債務問題，我沒有強押甲○○，也沒有勒住他脖子及打他云
    云。惟查：上開遭被告等持球棒毆打雙手、雙腳，並強取林明宏所有交付保管之
    手機及機車後，強押上車，驅車前往查證林明宏之下落，剝奪行動自由近二小時
    等情，業據證人即被害人甲○○於警訊、偵查及本院審理中指訴綦詳（警卷第四
    至六頁、偵卷三二至三三頁、本院卷第七七至七八頁），並經證人林明宏於警、
    偵訊中證述明確（警卷七至八頁、偵卷三四頁背面）。被告等雖辯以上情，惟被
    告丙○○已於警、偵訊及本院中供承：乙○○拔走機車鑰匙、拿走手機，並用球
    棒打甲○○，再將甲○○拖上車，到鼎金派出所時乙○○下車詢問，交代我看住
    甲○○別讓他跑走，我就右手放在甲○○之肩膀上，左手捉住他的衣服，乙○○
    回來後知道甲○○騙他，就載到附近公園內，再用球棒打甲○○雙手等情明確（
    警卷第二頁、偵卷二七頁背面、本院卷二八頁），被告乙○○亦於偵訊及本院調
    查、審理時自承：因林明宏欠我錢一直躲我，當天我問甲○○林明宏在何處，他
    不講，我一時氣憤才用球棒打他，之後我有載甲○○從釣蝦場前往鼎金派出所、
    文藻附近公園、再載回釣蝦場才放甲○○走，我知道手機與機車是林明宏的才扣
    下等語在卷（偵卷三三頁、本院卷三六頁），足徵被害人甲○○確遭被告二人以
    毆打、強押上車及勒住脖子等強暴、強取手機及行動電話等脅迫方式，剝奪行動
    自由，方無法自由離去，是被害人上開指訴非虛，堪予採憑，此外，復有為警於
    被告乙○○住處扣得之球棒一支扣案可佐，及扣押筆錄、扣押物品目錄表、被害
    人林明宏立具之贓物認領保管收據、被害人甲○○之驗傷診斷書各一紙、查獲證
    物及扣押物照片五張附卷可稽（警卷第九、十、十二、十三、十六、十七頁），
    被告等確有前揭妨害自由之犯行，至為明灼。被告等嗣後辯稱：沒有強押甲○○
    上車，沒有勒住他脖子，沒有毆打甲○○云云，顯係避就卸責之詞，難以採信。
    綜上所述，事證明確，被告乙○○、丙○○之前揭犯行，均堪認定。
二、核被告乙○○、丙○○所為，均係犯刑法第三百零二條第一項之以非法方法，剝
    奪行動自由罪。被告二人就上開犯行，彼此間有犯意之聯絡及行為之分擔，均為
    共同正犯。又刑法第三百零二條第一項妨害行動自由罪，係妨害他人自由之概括
    規定，如以使人行無義務之事或妨害人行使權利為目的，而其強暴、脅迫手段已
    達於剝奪人行動自由之程度，只成立刑法第三百零二條之妨害自由罪，不另成立
    刑法第三百零四條第一項之強制罪（最高法院二十九年上字第三七五七號判例、
    八十七年度台上字第二三三七號判決可資參照）。準此，被告二人基於共同犯意
    之聯絡，推由被告乙○○下手，強取走告訴人甲○○保管持有中之林明宏所有機
    車鑰匙、行動電話，妨害告訴人行使權利之行為，已包括在前開刑法第三百零二
    條第一項妨害自由罪，不另論刑法第三百零四條第一項強制罪。被告等分以球棒
    毆打、強押上車、勒住脖子等強暴方式，強取行動電話及機車之脅迫方式，剝奪
    被害人甲○○之行動自由，核係基於同一剝奪行動自由之犯意，於密接之時間、
    地點，接續發生之動作，應僅成立一剝奪他人行動自由罪。公訴人認被告乙○○
    此部分另犯刑法第三百零四條第一項之強制罪嫌，且與前開剝奪行動自由部分有
    牽連犯之裁判上一罪關係云云，自有未洽，應予更正敘明。又被告乙○○前於八
    十五年間因肅清煙毒條例案件，經本院判處有期徒刑三年三月確定，並與其前經
    撤銷假釋之殘刑八月十八日接續執行，於八十九年六月九日假釋縮刑期滿而執行
    完畢等情，有臺灣高等法院被告全國前案紀錄表一紙在卷可按，其於前案有期徒
    刑執行完畢後五年內，再犯本件有期徒刑以上之罪，為累犯，應依刑法第四十七
    條之規定加重其刑。爰審酌被告乙○○素行不佳，有前揭臺灣高等法院被告全國
    前案紀錄表附卷可稽，竟不知悔改，夥同被告丙○○，共同以球棒毆打、強押上
    車之強暴方法，及強取手機、行動電話之脅迫方式，剝奪告訴人甲○○之行動自
    由，造成告訴人身心受創，實無可恕，且犯後均矢口否認，未見悔過之意，及被
    告乙○○係本件主謀，犯罪情節較重，被告丙○○參與犯罪情節較輕，且被告二
    人雖均與告訴人達成和解，惟僅被告丙○○實際給付告訴人部分和解金額二萬八
    千元，有卷附和解書二紙在卷（偵卷第四一、四二頁）等一切情狀，分別量處如
    主文所示之刑，並就被告丙○○部分併諭知易科罰金之折算標準，以資懲儆。扣
    案球棒一支係被告乙○○所有，供本件犯罪所用之物，業據被告乙○○於本院調
    查時供承在卷（本院卷第三六頁），應依刑法第三十八條第一項第二款之規定宣
    告沒收。
據上論斷，應依刑事訴訟法第二百九十九條第一項前段，刑法第二十八條、第三百零
二條第一項、第四十七條、第四十一條第一項前段、第三十八條第一項第二款，罰金
罰鍰提高標準條例第一條前項、第二條，判決如主文。
本案經檢察官洪信旭到庭執行職務。
中      華      民      國    九十二    年      九      月      五      日
                              臺灣高雄地方法院刑事第十三庭
                                      審判長法  官  張世賢
                                            法  官  洪榮家
                                            法  官  林韋岑
右正本證明與原本無異。
如不服本判決，應於判決送達後十日內，向本院提出上訴狀。
                  書記官  林慧君
中    華    民    國      九十二      年      九       月      五      日
【附錄本判決論罪科刑法條】
中華民國刑法第三百零二條第一項：
   私行拘禁或以其他非法方法，剝奪人之行動自由者，處五年以下有期徒刑、拘役
   或三百元以下罰金。


司法院資訊處製作；財團法人民間司法改革基金會備份。
